臺灣桃園地方法院民事裁定　　　　　110年度消債更字第295號
聲　請　人
即債務人　　余冠廷即余嘉洲

代　理　人　陳育廷律師（法扶律師）
上列當事人因消費者債務清理事件聲請更生，本院裁定如下：
    主  文
債務人余冠廷即余嘉洲自民國一百一十年九月二十四日下午四時
起開始更生程序。
命司法事務官進行本件更生程序。
    理  由
一、按債務人不能清償債務或有不能清償之虞者，得依本條例所
    定更生或清算程序，清理其債務；債務人無擔保或無優先權
    之本金及利息債務總額未逾新臺幣（下同）1,200 萬元者，
    於法院裁定開始清算程序或宣告破產前，得向法院聲請更生
    ，民國107 年12月26日修正並公布施行之消費者債務清理條
    例（下稱消債條例）第3 條、第42條第1 項分別定有明文。
    次按債務人對於金融機構負債務者，在聲請更生或清算前，
    應向最大債權金融機構請求協商債務清償方案，或向其住、
    居所地之法院或鄉、鎮、市、區調解委員會聲請債務清理之
    調解；債務人為前項請求或聲請，應以書面為之，並提出財
    產及收入狀況說明書、債權人及債務人清冊，及按債權人之
    人數提出繕本或影本。協商或調解成立者，債務人不得聲請
    更生或清算。但因不可歸責於己之事由，致履行有困難者，
    不在此限；又自債務人提出協商請求之翌日起逾30日不開始
    協商，或自開始協商之翌日起逾90日協商不成立，債務人得
    逕向法院聲請更生或清算，復為消債條例第151 條第1 項、
    第2 項、第7 項及第153 條所明定。再按法院開始更生程序
    之裁定，應載明其年、月、日、時，並即時發生效力；法院
    裁定開始更生或清算程序後，得命司法事務官進行更生或清
    算程序；必要時，得選任律師、會計師或其他適當之自然人
    或法人一人為監督人或管理人，消債條例第45條第1 項、第
    16條第1 項分別定有明文。
二、聲請意旨略以：
    聲請人即債務人余冠廷即余嘉洲前積欠金融機構債務無法清
    償，於110 年3 月31日聲請消費者債務清理法院前置調解，
    後因於110 年8 月5 日調解不成立，又聲請人主張其無擔保
    或無優先權之債務總額為356 萬2,709 元，未逾1,200 萬元
    ，且未經法院裁定開始清算程序或宣告破產，爰聲請裁定准
    予更生等語。
三、經查：
  ㈠本條例所稱消費者，指5 年內未從事營業活動或從事小規模
    營業活動之自然人；前項小規模營業指營業額平均每月20萬
    元以下者，消債條例第2 條第1 、2 項定有明文。又消債條
    例第2 條第1 項所稱5 年內從事小規模營業活動，係指自聲
    請更生或清算前1 日回溯5 年內，有反覆從事銷售貨物、提
    供勞務或其他相類行為，以獲取代價之社會活動，依其5 年
    內營業總額除以實際經營月數之計算結果，其平均營業額為
    每月20萬元以下者而言，例如：平均月營業額未逾20萬元之
    計程車司機、小商販等即屬之（參照辦理消費者債務清理事
    件應行注意事項第1 點）。經查，參以聲請人勞工保險被保
    險人投保資料表及國稅局綜合所得稅各類所得資料清單，可
    知聲請人於聲請調解前，僅於民間公司任職，且其於調解前
    5 年內並無從事小額營業活動，自得依消債條例聲請更生，
    合先敘明。
  ㈡又聲請人以其有不能清償債務情事，前向本院聲請債務清理
    前置調解，經本院以110 度司消債調字第168 號調解事件受
    理在案，嗣本院司法事務官於110 年8 月5 日諭知調解不成
    立等情，業經本院依職權調取上開調解案卷查明無訛，是聲
    請人確已依消債條例第151 條第1 項、第153 之1 第1 項之
    規定，於聲請更生前聲請法院調解，本院自得斟酌該調解案
    卷中所提出之資料及調查之證據，再綜合聲請人目前全部收
    支及財產狀況，評估是否已達不能維持最低生活條件，而有
    「不能清償債務或有不能清償之虞」之情形。
四、經查，本院司法事務官前於調解程序中，函詢全體債權人陳
    報債權及提供聲請人還款方案結果，最大債權人中國信託商
    業銀行股份有限公司則陳報債權總金額為280 萬5,310 元、
    82萬1,021 元，並說明臺灣土地銀行股份有限公司之債權額
    為9 萬3,352 元、遠東商業銀行股份有限公司之債權為182
    萬4,950 元，玉山商業銀行股份有限公司則陳報其債權總額
    為1 萬5,341 元、聯邦商業銀行股份有限公司則陳報債權總
    為5 萬646 元、富邦資產管理股份有限公司陳報其債權額為
    169 萬4,192 元，總債權金額確未逾1,200 萬元，惟因聲請
    人無法與債權人達成調解，致雙方調解不成立等情，業經本
    院調閱該調解卷宗查明無訛，堪認聲請人本件之聲請已踐行
    前開法條之前置調解程序規定。嗣聲請人於調解不成立後復
    陳報其有民間債務，即積欠周蘭芳170 萬元、積欠陳慶鴻73
    萬元，並提出「周蘭芳之借據影本」及「陳慶鴻向本院聲請
    強制執行聲請人名下財產之執行函令」，附此敘明。
五、次查，依聲請人所提出財產及收入狀況說明書、全國財產稅
    總歸戶財產查詢清單，顯示聲請人名下有一輛出廠日期為10
    2 年6 月7 日、牌照號碼為ABD-3969號自用小客車，該車有
    設定動產擔保抵押權予和潤企業股份有限公司，該公司並表
    示聲請人於109 年1 月16日申請汽車分期付款，申貸金額為
    74萬元本金，每月分期付款1 萬5,022 元，至110 年4 月23
    日止，未清償金額為69萬1,012 元，其不願參與調解等情，
    有相關車輛行車執照、和潤公司函文等資料附調解卷第45頁
    、本院第7 頁至第10頁可參，可信為真實。至聲請人收入來
    源部分，聲請人聲請更生前二年期間，係自108 年3 月31日
    起至110 年3 月30日止，是應以108 年4 月起至110 年3 月
    止之所得收入為準。是查，聲請人108 年、109 年之所得報
    稅資料分別記載收入總額為66萬2,167 元、76萬6,923 元，
    平均每月所得分別為5 萬5,181 元、6 萬3,910 元，聲請人
    另說明其於110 年1 月至3 月薪資所得金額分別為5 萬7,27
    6 元、12萬1,604 元、4 萬4,491 元，復提出110 年1 月至
    3 月之薪資明細（參本院卷第12頁及調解卷第16頁至第18頁
    ），是聲請人聲請更生前二年之所得總額為148 萬6,923 元
    ｛（55,181×9 ）＋766,923 元＋57,276＋121,604 元＋44
    ,491元｝。再聲請人另陳明其於110 年4 月至9 月間每月應
    領薪資之總和為28萬8,703 元（參本院卷第12頁），平均每
    月所得收入金額為4 萬8,117 元，故應以此數額暫為聲請更
    生後每月收入所得金額。
六、另按「（第1 項）債務人必要生活費用，以最近一年衛生福
    利部或直轄市政府所公告當地區每人每月最低生活費1.2 倍
    定之。（第2 項）受扶養者之必要生活費用，準用第1 項規
    定計算基準數額，並依債務人依法應負擔扶養義務之比例認
    定之。（第3 項）前二項情形，債務人釋明更生期間無須負
    擔必要生活費用一部或全部者，於該範圍內，不受最低數額
    限制；債務人證明確有必要支出者，不受最高數額及應負擔
    比例之限制」，此為消債條例第64條之2 所明定。是查，聲
    請人主張其聲請更生前二年迄今每月必要生活支出總額為18
    ,337元，此金額確符合於桃園市政府公告109 年度、110 年
    度最低生活費每人每月1 萬5,281 元之1.2 倍1 萬8,337 元
    ，故確屬合理應予列計。
七、從而，聲請人以上開收入扣除必要支出後，每月應有餘額2
    萬9,780 元（計算式為：48,117元－18,337元＝29,780元）
    可供清償債務，聲請人現年43歲（66年11月出生），距勞工
    強制退休年齡（65歲）尚約22年，審酌聲請人目前之收支狀
    況，至其退休時止，並非完全無法清償聲請人前揭所負已知
    之債務總額，但考量聲請人所積欠債務之利息及違約金仍在
    增加中等情況，堪認聲請人之收入及財產狀況，有藉助更生
    制度調整其與債權人間權利義務關係之必要，自應許聲請人
    得藉由更生程序清理債務。
八、綜上所述，聲請人係消費者，已達不能清償債務之程度，經
    消費者債務清理調解不成立，而查無消債條例第6 條第3 項
    、第8 條或第46條各款所定應駁回更生聲請之事由，則其聲
    請，應屬有據，爰裁定准許，並依同條例第16條第1 項規定
    ，命司法事務官進行更生程序如主文。
九、本院裁定准許開始更生程序，俾使聲請人得以重建經濟生活
    ，惟本裁定不生使債務消滅之效力，須聲請人於更生程序中
    與債權人協定更生方案，並持續履行完畢後，始能依消債條
    例第73條之規定使全部債務均視為消滅，附此敘明。
　
中    華    民    國   110    年    9     月    24    日
　
                  民事第三庭  法  官  林靜梅
以上正本係照原本作成。
不得抗告。
本裁定業於110年9月24日下午4 時公告。
中    華    民    國   110    年    9     月    24    日
　
                              書記官  鄭敏如